【裁判字號】    95,交聲,787
【裁判日期】    951128
【裁判案由】    聲明異議
【裁判全文】
臺灣高雄地方法院刑事裁定             95年度交聲字第787號
原處分機關  高雄市政府
異  議  人  甲○○
即受處分人
上列異議人即受處分人因違反道路交通管理處罰條例案件，對於
高雄市政府民國95年10月18日所為之處分（原處分案號：高市府
交裁字第32-BE0000000號），聲明異議，本院裁定如下：
    主  文
異議駁回。
    理  由
一、聲明異議意旨略以：異議人為車牌號碼XXM-050 號重機車車
    主，違規人為兒子陳柏安，而單號高市警交字第B00000000
    號罰單之違規人為宋雲喜，法律之用意既係欲處罰或告誡違
    規人，異議人僅係車輛之所有人，行政機關利用照相處罰，
    未能處罰駕駛違規者，而處罰車主，實有不當，為此，請求
    撤銷該裁決等語。
二、按機器腳踏車，不在規定車道行駛，處新臺幣600 元以上18
    00元以下罰鍰，又機器腳踏車駕駛人或附載座人未依規定戴
    安全帽者，處駕駛人新臺幣500 元罰鍰，道路交通管理處罰
    條例第45條第1 項第13款、第31條第6 項定有明文。而逕行
    舉發違反道路交通管理事件，經汽車所有人依通知單之應到
    案日期前到案，並告知違規駕駛人姓名、身分證統一編號及
    住址者，處罰機關應即另行通知違規駕駛人到案依法處理；
    逾應到案日期，處罰機關應依前開條例第85條第3 項規定處
    罰該汽車所有人，違反道路交通管理事件統一裁罰基準及處
    理細則第24條亦有明文。從而汽車駕駛人違反道路交通管理
    事件，為警當場攔停者，處罰機關固應對汽車駕駛人為處罰
    ，然如舉發單位並未當場攔停，而係依前開條例第7 條之2
    第1 項第1 款、第4 款規定逕行舉發者，此際舉發機關僅能
    依該條第2 項規定，對汽車所有人掣單舉發，倘經舉發之汽
    車所有人在舉發通知單所載應到案日期前到案，並告知處罰
    機關該違規駕駛人姓名、身分證統一編號及住址者，處罰機
    關應即另依前開處理細則第24條規定，處罰該違規駕駛人；
    惟倘汽車所有人未於應到案日期前到案，或雖於應到案日期
    前到案，而未告知處罰機關實際之違規駕駛人者，處罰機關
    仍應依道路交通管理處罰條例第85條第3 項：「本條例關於
    車輛駕駛人之處罰，如應歸責於車輛所有人者，處罰車輛所
    有人」之規定，處罰汽車所有人。而所謂汽車，依同條例第
    3 條第8 款規定，包括機器腳踏車。
三、經查，該車牌號碼XXM-050 號重機車於94年12月4 日下午2
    時12分在五福路橋因違反機器腳踏車不在規定車道行駛及駕
    駛人未依規定戴安全帽經警逕行舉發，有高雄市政府警察局
    舉發違反道路交通事件通知單1 紙在卷可稽，且該違規事實
    亦為異議人所不否認，應堪認定。而異議人未於通知單之應
    到案日期（即95年1 月24日）到案，並告知違規駕駛人姓名
    、身分證統一編號及住址一情，亦有前揭通知單及逕行舉發
    案件汽車所有人提供違規駕駛人申報書各1 紙（申報書申報
    日期為95年10月27日）在卷可考，揆諸前揭違反道路交通管
    理事件統一裁罰基準及處理細則第24條、道路交通管理處罰
    條例第85條第3 項規定，自屬可歸責異議人，從而原處分機
    關乃處罰該機車之所有人即異議人，於法並無不合。至異議
    人另主張宋雲喜騎乘前揭機車因拒絕接受呼氣酒精濃度測試
    ，遭員警依法舉發云云，並不在本件高市府交裁字第32-BE0
    000000號裁決範圍之內，自非本院所得以審酌，併此敘明。
四、綜上所述，異議人所有上開機車確有不在規定車道行駛及駕
    駛人未依規定戴安全帽之違規行為，從而，原處分機關依前
    揭道路交通管理處罰條例第45條第1 項第13款、第31條第6
    項、第85條第3 項及違反道路交通管理事件統一裁罰基準及
    處理細則第24條規定，裁處異議人罰鍰2,300 元，核無違誤
    。異議人之異議，為無理由，應予駁回。
據上論斷，應依道路交通案件處理法第19條，裁定如主文。
中    華    民    國    95    年    11    月    28    日
                        交通法庭    法  官  王  琁
上正本證明與原本無異
如不服本裁定應於送達後5日內向本院提出抗告狀。
中    華    民    國    95    年    11    月    29    日
                                    書記官  黃國忠


司法院資訊處製作；財團法人民間司法改革基金會備份。
